【裁判字號】    90,訴,1387
【裁判日期】    901212
【裁判案由】    損害賠償
【裁判全文】
臺灣台中地方法院民事判決  九十年度訴字第一三八七號
    原      告  台灣糖業股份有限公司
    法定代理人  辛○○
                              .
    被      告  己○○○
                乙○○
                戊○○
                甲○○
                丁○○
                丙○○
右當事人間請求損害賠償事件，本院判決如左：
    主      文
原告之訴及假執行之聲請均駁回。
訴訟費用由原告負擔。
    事      實
一、原告方面：
(一)聲明：
  1.被告應給付原告新台幣（下同）五百一十三萬四千六百三十八元，及自起訴狀繕
    本送達最後被告之翌日（即民國九十年六月十三日）起至清償日止，按年息百分
    之五計算之利息。
  2.原告願供擔保，請求准予宣告假執行。
(二)陳述：
  1.坐落台中市○○區○○段一九０三地號土地（以下簡稱系爭土地）原為原告所有
    ，原告在該地規劃「唐居」住宅新建工程，於八十七年三月四日取得建造執照，
    同年六月七日登報公告銷售，同年月八日完成該工程發包作業，並於同年八月七
    日正式開工，依據原告「唐居」房地買賣契約書第十條完工及交屋之約定：本件
    房屋建築工程自建築主管機關核准之開工日起算四百五十個日曆天以完成主附屬
    建物及必要設施，並以建築主管機關核發使用執照為完工日期，依上開約定原告
    從八十七年八月七日開工起算四百五十日完工取得使用執照應為八十九年六月二
    日。
  2.本件工程動工前土地複丈時發現基地上有貨款及植栽，該地於規劃設計時雜草叢
    生，並無上述貨櫃及植栽存在，亦無被違法侵佔情事，嗣訪查結果系爭貨櫃及植
    栽乃被告等之被繼承人何江圳在得知原告推案興建住宅時，擅自在其土地上擺置
    ，藉阻撓原告如期開工，索取搬遷費用，幾經勸導遷離，皆未獲應允，原告於八
    十七年九月四日向鈞院提起民事訴訟，請求何江圳將系爭土地之地上物除去，並
    將該土地交還原告，經鈞院以八十七年度訴字第一九二０號判決在案，原告乃據
    此聲請強制執行，並於八十八年五月三十一日執行在案，從八十七年九月四日停
    工至八十八年五月三十一日執行終結，原告之上開工程被迫停工達二百七十個工
    作天，原告從八十八年六月一日起加緊趕工，於八十八年十月二十五日取得使用
    執照，詎原告預定之取得使用執照日期八十九年六月二日已遲延一百四十五天。
  3.原告因被告等之被繼承人何江圳違法占有系爭土地，阻撓「唐居」案之新建工程
    興建致停工達二百七十個工作天，致該新建工程遲延一百四十五個工作完工，因
    遲延交屋於「唐居」案之購屋者，肇致原告之損失計有：(1)八十九年六月二日起
    至八十九年十月二十五日，共一百四十五天之遲延金，共計二百八十二萬三千一
    百五十元（已賠償購屋客戶之金額為一百八十八萬零四十元）；(2)第三期期款之
    利息損失十萬八千七百五十元；(3)因第四期期款遞延收取，自備款收繳金額所衍
    生之利息損失十二萬六千八百七十五元；(4)第五期期款之利息損失八萬六千一百
    八十五元；(5)交屋延誤造成尾款貸款利息損失一百九十八萬九千六百七十八元等
    ，共計五百十三萬四千六百三十八元，爰依侵權行為之法律關係及民法第一千一
    百四十八條、第一千一百五十三條第一項請求被告連帶賠償。
  4.原告雖於八十七年七月七日委託律師以存證信函告訴被告等人之繼承人何江圳限
    期將貨款及植栽等物遷離台中市○○區○○段一九０三地號之土地；惟本件原告
    所請求損害賠償係因被告何江圳明知原告在系爭土地欲動工興建房舍出售，竟以
    貨櫃及植栽違法占有原告之上開土地，阻撓原告工程之進行，使原告無法如期完
    工，致依銷售契約原告需賠償購屋客戶遲延交屋之損害，換言之，原告實際知悉
    損害之時間應以銷售契約取得使用執照日（即銷售契約約定完成日）八十九年六
    月三日為準，因為至上開時日原告方實際知悉已無法如期完工，須賠償購屋客戶
    之損害，而該日詎原告提起本件訴訟九十年五月二日在二年消滅時效期間內，並
    未罹於時效。是被告辯稱本件消滅時效應自八十七年七月七日原告寄存證信函時
    起算，顯有誤會，蓋本件原告所請求者為何江圳無權占有原告土地阻撓原告施工
    ，造成無法如期完工須賠償購屋客戶遲延交屋之損害，並非請求被告賠償無權占
    有系爭土地致原告無法使用該地之損害，兩者之消滅時效日尚有不同。
(三)證據：提出台糖「唐居」房地案與承購戶滯納金款項明細表一份、土地登記謄本
    影本一份、建造執照影本一份、使用執照影本一份、民事判決書影本一份、函文
    影本一份、台糖「唐居」案房地與承購戶滯納金款項明細表一份、買賣合約書影
    本二十四份、電匯申請明細表一份暨申請書影本五份為證。
二、被告方面：
(一)聲明：
  1.原告之訴及假執行之聲請均駁回。
  2.如受不利判決願供擔保請准宣告免為假執行。
(二)陳述：原告於另案對被告等請求返還土地之訴訟（台灣台中地方法院八十七年度
    訴字第一九二○號）中自承其早於八十七年七月七日即委託律師以存證信函告知
    被告等人之被繼承人何江圳限期將貨櫃及植裁等物遷離台中市○○區○○段一九
    ○三地號之土地，逾期將以廢棄物處理，何江圳仍悍然拒絕‧‧‧等語（詳見上
    開案號判決書事實欄原告方面陳述第二項內容），足徵原告早於八十七年七月七
    日即知悉前揭損害及賠償義務人（即以知悉所有物經實行占有為準），原告遲至
    九十年五月二日始提起本件訴訟，顯逾民法第一百九十七條第一項之規定，被告
    等自得依法抗辯，毋庸負擔任何損害賠償。
    理      由
一、原告起訴主張被告之被繼承人何江圳在得知原告於系爭土地上推案興建住宅時，
    擅自在其土地上擺置，藉阻撓原告如期開工，索取搬遷費用，幾經勸導遷離而均
    未果，原告於八十七年九月四日提起民事訴訟，請求何江圳將系爭土地之地上物
    除去，並將該土地交還原告，經本院以八十七年度訴字第一九二０號判決在案，
    原告乃據此聲請強制執行，並於八十八年五月三十一日執行在案，從八十七年九
    月四日停工至八十八年五月三十一日執行終結，原告之上開工程被迫停工達二百
    七十個工作天，原告從八十八年六月一日起加緊趕工，於八十八年十月二十五日
    取得使用執照，詎原告預定之取得使用執照日期八十九年六月二日已遲延一百四
    十五天，原告因被告等之被繼承人何江圳違法占有系爭土地，阻撓「唐居」案之
    新建工程興建致停工達二百七十個工作天，致該新建工程遲延一百四十五個工作
    完工，因遲延交屋於「唐居」案之購屋者，原告因而受有損害，且原告原告實際
    知悉損害之時間應以銷售契約取得使用執照日（即銷售契約約定完成日）八十九
    年六月三日為準，原告之請求權並未罹於時效，爰依侵權行為之法律關係及民法
    第一千一百四十八條、第一千一百五十三條第一項請求被告連帶賠償。被告則以
    原告早於八十七年七月七日即委託律師以存證信函告知被告等人之被繼承人何江
    圳限期將貨櫃及植裁等物遷離系爭土地，逾期將以廢棄物處理，何江圳仍悍然拒
    絕等語，足徵原告早於八十七年七月七日即知悉前揭損害及賠償義務人，原告遲
    至九十年五月二日始提起本件訴訟，顯逾民法第一百九十七條第一項之規定，被
    告等自得依法抗辯，毋庸負擔任何損害賠償等語置辯。
二、經查，原告主張被告之被繼承人何江圳擅自在系爭土地上擺置貨櫃及植栽等物，
    藉阻撓原告如期開工致原告受有損害，共計五百一十三萬四千六百三十八元，而
    被告則以原告之損害賠償請求權，自其知有損害及賠償義務人時起，已因二年間
    不行使而消滅為抗辯。按因侵權行為所生之損害賠償請求權，自請求權人知有損
    害及賠償義務人時起，二年間不行使而消滅，為民法第一百九十七條第一項所明
    定。而關於侵權行為損害賠償請求權之消滅時效，應以請求權人實際知悉損害及
    賠償義務人時起算，又民法第一百九十七條所謂知有損害，即知悉受有何項損害
    ，而對於損害額則無認識之必要，故以後損害額變更而於請求權消滅時效之進行
    並無影響。最高法院四十九年台上字第二六五二號、七十二年台上七三八號分別
    著有判例可參，被告抗辯原告早於八十七年七月七日即委託律師以存證信函告知
    被告等人之被繼承人何江圳限期將貨櫃及植裁等物遷離系爭土地，逾期將以廢棄
    物處理等事實，而原告對此亦不爭執，堪信被告所辯屬實，是見原告就被告之被
    繼承人何江圳之侵權行為，至遲於八十七年七月七日即已知悉侵權行為人及所為
    之侵權行為事實，雖然實際之損害額尚無法確知，然至少原告亦應已知悉其受有
    損害，其非不得為請求，原告主張被告之被繼承人以貨櫃及植栽違法占有原告之
    上開土地，阻撓原告工程之進行，使原告無法如期完工，致依銷售契約原告需賠
    償購屋客戶遲延交屋之損害，原告實際知悉損害之時間應以銷售契約取得使用執
    照日（即銷售契約約定完成日）八十九年六月三日為準，在此之前原告無法實際
    知悉已無法如期完工，須賠償購屋客戶之損害云云，尚非有據，從而原告既於八
    十七年七月七日即知悉前揭損害及賠償義務人，卻遲至九十年五月二日始提起本
    件訴訟，自已逾越二年之時效期間，被告提出時效抗辯拒絕原告之請求，自屬有
    據，是原告之請求自無理由，應予駁回。
三、原告既受敗訴判決，其假執行之聲請即失所依據，應併予駁回。
四、本件判決之基礎已臻明確，兩造其餘之攻擊防禦方法及舉證，於判決結果均無影
    響，毋庸一一論列，末此敘明。
五、據上論結，本件原告之訴為無理由，依民事訴訟法第七十八條，判決如主文。
中      華      民      國    九十      年     十二     月      十二    日
                                    臺灣台中地方法院民事第三庭
~B法      官  許石慶
右為正本係照原本作成
如不服本判決，應於判決送達後二十日內，向本院提出上訴狀。
中      華      民      國    九十      年     十二     月      十三    日
~B法院書記官


司法院資訊處製作；財團法人民間司法改革基金會備份。
